臺灣高雄地方法院民事判決
110年度雄國簡字第9號
原      告  戢寓琇
被      告  高雄市政府工務局養護工程處

訴訟代理人  洪國欽律師
            李倬銘律師	
上列當事人間請求損害賠償事件，經本院於民國111年6月21日言
詞辯論終結，判決如下：
    主      文
原告之訴駁回。
訴訟費用由原告負擔。
    事實及理由
一、按依國賠法請求損害賠償時，應先以書面向賠償義務機關請
    求之；賠償義務機關拒絕賠償，或自提出請求之日起逾30日
    不開始協議，或自開始協議之日起，逾60日協議不成立時，
    請求權人得提起損害賠償之訴，國家賠償法（下稱國賠法）
    第10條第1項、第11條第1項分別定有明文。原告前於民國10
    9年10月21日對被告請求國家賠償，經被告於110年8月6日拒
    絕賠償，有原告提出國家賠償請求書及協議不成立證明書在
    卷可稽（本院卷第15至19頁），是原告依國賠法提起本件訴
    訟，核無不合。
二、原告主張：伊受僱於高雄市政府環保局並擔任前鎮區清潔隊
    員，於108年1月4日早上8時10分許在高雄市○鎮區○○路000號
    台糖停車場外的人行道上所設置之路樹撿拾垃圾時，因被告
    就路樹之管理有欠缺，致伊踩空草皮覆蓋的樹洞而跌倒（下
    稱系爭事故），並受有左外踝骨骨折、左踝扭傷併韌帶受傷
    、左下背疼痛等傷害（下稱系爭傷害）。伊因系爭傷害受有
    醫藥費新臺幣（下同）10萬6,181元、就醫交通費6萬4,560
    元，及非財產上損害10萬元等損失，國賠法第3條第1項規定
    ，提起本訴等語。並聲明：被告應給付原告27萬0,741元，
    及自111 年6月22日起至清償日止，按週年利率5 ％計算之利
    息。　　
三、被告則以：伊就本件路樹之管理並無欠缺，系爭傷害與被告
    路樹管理間並無因果關係，且原告之請求亦已罹於消滅時效
    等語為辯。並聲明：原告之訴駁回。
四、兩造不爭執事項：
（一）原告受僱於高雄市政府環保局並擔任前鎮區清潔隊員，於
      上開時、地之人行道上所設置之路樹撿拾垃圾，並在上開
      地點跌倒，原告受有系爭傷害。
（二）養工處為工務局所屬之機關，負責系爭地點之養護及改善
      ，養工處亦有印信、獨立之編制及預算，堪認其為系爭地
      點之管理機關，得為國家賠償法上之賠償義務人。
（三）兩造對於原告之學、經歷，及本院調取原告之稅務電子閘
      門財產所得資料，均不爭執。 　　　　　　
五、本件之爭點：
（一）原告請求被告應負國家賠償責任，是否已罹於消滅時效？
       　
（二）被告就本件路樹之管理是否有欠缺？及系爭傷害與被告管
      理間是否有因果關係存在？
（三）原告得請求被告賠付之項目及數額為何？　　
六、本院得心證之理由：　　
（一）原告請求被告應負國家賠償責任，是否已罹於消滅時效？
　１、按國家損害賠償，除依本法規定外，適用民法規定。賠償
      請求權，自請求權人知有損害時起，因2年間不行使而消
      滅；自損害發生時起，逾5年者亦同，國賠法第5條、第8
      條第1項定有明文。次按時效因請求而中斷者，若於請求
      後6個月內不起訴，視為不中斷，民法第130條定有明文。
　２、查原告於108年1月4日發生系爭事故，並於109年10月21日
      以協議先行對被告請求國家賠償，然原告於請求後未於6
      個月內對被告起訴請求國家賠償，依前揭規定意旨所示，
      則本件原告之國家損害賠償請求權，至遲於110年1月4日
      罹於消滅時效。而原告於110年9月23日始提起本件國家賠
      償訴訟（見本院卷第9頁收文印戳），顯見原告提本件訴
      訟時亦已逾2年消滅時效。是縱認原告所指為真，原告就
      本件之請求亦已逾上開所定之消滅時效，被告為時效抗辯
      ，自屬有據。　
　３、原告固主張其於110年8月6日始收受被告拒絕賠償之證明，
      故並未罹於消滅時效云云。惟查，按賠償義務機關拒絕賠
      償，或自提出請求之日起逾30日不開始協議，或自開始協
      議之日起逾60日協議不成立時，請求權人得提起損害賠償
      之訴，國賠法第11條第1項定有明文。可知請求人向國家
      請求國家賠償協議後，自開始協議之日起逾60日協議不成
      立時，請求權人本得提起損害賠償之訴，並無必須俟國家
      出具拒絕賠償之證明始可提起賠償，是原告此情所指，不
      足憑採，應屬無據。　
　４、再按請求權之消滅時效完成後，依民法第144 條第1 項規
      定，債務人得拒絕給付，固係採抗辯權發生主義，債務人
      僅因而取得拒絕給付之抗辯權，並非使請求權當然消滅。
      惟如債務人行使此項抗辯權，表示拒絕給付，債權人之請
      求權利因而確定的歸於消滅，債務人即無給付之義務（最
      高法院97年度台上字第1113號判決意旨參照）。本件原告
      依國賠法請求損賠償利已罹於消滅時效，被告提出時效抗
      辯，自得拒絕給付。從而，原告請求被告國家賠償，即屬
      無據。
（二）原告就本件之請求已罹於消滅時效，本院自無庸就其餘爭
      點再為審究，附此敘明。　　　
七、綜上所述，原告依國賠法第3條第1項條規定，請求被告應給
    付27萬0,741元，及自111 年6月22日起至清償日止，按週年
    利率5 ％計算之利息，為無理由，應予駁回。
八、據上論結，原告之訴為無理由，並依民事訴訟法第78條，判
    決如主文。 　　
中　　華　　民　　國　　111 　年　　6 　　月　　30　　日
                  高雄簡易庭  法　　　官  饒志民
以上正本係照原本作成。
如不服本判決，應於送達後20日內，向本院提出上訴狀並表明上
訴理由，如於本判決宣示後送達前提起上訴者，應於判決送達後
20日內補提上訴理由書（須附繕本）。
中　　華　　民　　國　　111 　年　　6 　　月　　30　　日
      　　　　　　　　　　　　書　記　官  史華齡